【裁判字號】    98,交訴,131
【裁判日期】    980813
【裁判案由】    肇事逃逸罪
【裁判全文】
臺灣臺中地方法院刑事判決             98年度交訴字第131號
公  訴  人  臺灣臺中地方法院檢察署檢察官
被      告  甲○○
選任辯護人  黃雅琴律師
            羅宗賢律師
上列被告因肇事逃逸罪案件，經檢察官提起公訴（98年度偵字第
6006號），本院判決如下：
    主    文
甲○○駕駛動力交通工具肇事，致人受傷而逃逸，處有期徒刑陸
月，如易科罰金，以新台幣壹仟元折算壹日。緩刑貳年，並向公
庫支付新臺幣伍萬元。
    犯罪事實
一、甲○○於民國98年1月4日23時許（起訴書誤載為98年1月23
    日下午），駕駛車牌號碼1807-LB號自用小客車，沿臺中縣
    大甲鎮○○路由北往南（起訴書誤載為由南往北）方向行駛
    ，行經臺中縣大甲鎮○○路北上車道與東西七路交岔路口，
    原應注意汽車行駛至交岔路口，轉彎車應讓直行車先行，且
    依當時並無不能注意之情事，竟疏未注意及此，仍貿然右轉
    彎時，適乙○○騎乘車牌號碼K6Z-989號重型機車沿臺中縣
    大甲鎮○○路由北往南方向（起訴書誤載為由南往北）直行
    行經該交岔路口時，為其所駕駛之前揭自用小客車撞擊，致
    乙○○人、車倒地，因而受有頭暈、手及腳擦傷之傷害（甲
    ○○所涉過失傷害部分，經乙○○撤回告訴後，業據臺灣臺
    中地方法院檢察署檢察官另為不起訴處分確定在案）。詎甲
    ○○駕駛前揭自用小客車肇事，致乙○○受傷後，竟基於肇
    事逃逸之犯意，其可預見乙○○人、車倒地後，可能受有傷
    害，竟未在現場協助救助乙○○，並靜候交通警察前往處理
    ，仍逕自駕駛前揭自用小客車逃離現場時，嗣經乙○○當場
    記下車號並由某不詳年籍姓名之路人報案後，為警循線查悉
    上情。
二、案經乙○○訴由臺中縣警察局大甲分局報告臺灣臺中地方法
    院檢察署檢察官偵查起訴。
    理    由
一、證據能力部分：
    被告以外之人於審判外之言詞或書面陳述，除法律有規定者
    外，不得作為證據，為刑事訴訟法第159條第1項定有明文。
    其立法本旨係以證人於審判外之言詞或書面陳述，屬於傳聞
    證據，此項證據，當事人無從直接對於原供述者加以詰問，
    以擔保其真實性，法院亦無從直接接觸證人而審酌其證言之
    憑信性，違背直接審理及言詞審理之原則，除具有必要性及
    信用性情況之除外者外，原則上不認其有許容性，自不具證
    據能力；至所謂具有必要性及信用性情況者，例如刑事訴訟
    法第159條之1至第159條之5及第206條等情形，仍例外認其
    有證據能力。
(一)、按除顯有不可信之情況外，公務員職務上製作之紀錄文書、
    證明文書亦得為證據，刑事訴訟法第159條之4第1款定有明
    文。卷附之道路交通事故現場圖、道路交通事故調查報告表
    (一)、(二)、道路交通事故談話紀錄表、交通事故照片、車籍查
    詢-基本資料詳細畫面，均係公務員職務上製作之紀錄文書
    ，且查無顯不可信之情形，依刑事訴訟法第159條之4第1款
    之規定，應具有證據能力。
(二)、另按從事業務之人於業務上或通常業務過程所須製作之紀錄
    文書、證明文書，除顯有不可信之情況外，得為證據，刑事
    訴訟法第159條之4第2款已定有明文。卷附之光田醫療財團
    法人光田綜合醫院診斷證明書係醫師執行醫療業務時，於診
    療過程中，依據醫師法之規定，製作病歷，該病歷即屬醫師
    執行業務時，業務上所製作之紀錄文書，而診斷證明書係依
    病歷所轉錄之證明文書，自仍屬本條項之證明文書，復無具
    體事證顯示該診斷證明書存有詐偽或虛飾之情事，核無該法
    條所定顯有不可信之特別情況，自亦得為證據。
(三)、復按被告以外之人於審判外之陳述，經當事人於審判程序同
    意作為證據，法院審酌該言詞陳述或書面陳述作成時之情況
    ，認為適當者，亦得為證據。當事人、代理人或辯護人於法
    院調查證據時，知有第159條第1項不得為證據之情形，而未
    於言詞辯論終結前聲明異議，視為有前項之同意，刑事訴訟
    法第159條之5定有明文。查本案證人乙○○於警、偵訊之陳
    述、卷附之臺中縣大甲鎮公所98年6月25日甲鎮工字第09800
    10524號函、交通部公路總局第二區養護工程處臺中工務段
    98年7月9日二工中字第0980006003號函、98年7月20日二工
    中字第0980006408號函、臺灣電力股份有限公司臺中區營業
    處98年7月16日D臺中字第09807062211號函、臺中縣政府98
    年7月17日府工工字第0980205494號函，雖屬被告以外之人
    於審判外之言詞及書面陳述，檢察官、被告及辯護人迄於言
    詞辯論終結前亦未聲明異議，可認為均同意作為證據，本院
    審酌該等證據之取得過程並無瑕疵，與本案待證事實間復具
    有相當之關聯性，以之為本案證據尚無不當，自得採為證據
    ，合先敘明。
二、前揭犯罪事實，業據被告於本院審理時均坦承不諱，並為認
    罪之表示（見本院卷第52頁），核與被害人乙○○於警詢中
    指訴及於偵、審中以證人身分證述情節相符，並有道路交通
    事故現場圖、道路交通事故調查報告表(一)、(二)、事故照片16
    張、光田醫療財團法人光田綜合醫院診斷證明書、臺中縣警
    察局舉發違反道路交通管理事件通知單、車籍查詢-基本資
    料詳細畫面、交通部公路總局第二區養護工程處臺中工務段
    98年7月20日二工中字第0980006408號函、臺灣電力股份有
    限公司臺中區營業處98年7月16日D臺中字第09807062211號
    函、臺中縣政府98年7月17日府工工字第0980205494號函在
    卷足憑，足見被告之自白與事實相符，應堪採信。按汽車駕
    駛人，駕駛汽車肇事致人受傷或死亡，應即採取救護或其他
    必要措施，並向警察機關報告，不得駛離，為道路交通管理
    處罰條例第62條第1項所明定。又因道路交通事故之發生，
    常非於己之鄰親家里，時有告救不能情事，乃科以肇事者須
    即採取救護或其他必要措施，並應向警察機關報告之法定義
    務，以防因就醫延誤致生無謂傷亡，並俾得通知傷亡者家屬
    到場，以明責任，是凡肇事人於行車肇事致人受傷或死亡，
    未即採取救護或其他必要措施，並向警察機關報告，即駕車
    逃逸者，均應依該規定處罰，至其嗣後是否受刑事訴追及已
    否與被害人達成民事和解，賠償損失，對其應受處罰乙節，
    並不生影響。職是之故，汽車駕駛人駕駛汽車肇事，不論其
    責任之歸屬為何，即有義務留在肇事現場，採取救護或其他
    必要措施，並向警察機關報告，以維護他人之生命與其他用
    路人之交通安全。其立法目的，既係促使駕駛人於肇事致死
    傷後，能對被害人即時救護，報告警察機關，以減少死傷，
    是該罪之成立祇以行為人有駕駛動力交通工具肇事，致人死
    傷而逃逸之事實為已足（最高法院92年度臺上字第4468號判
    決意旨參照）。本案被告可預見與證人乙○○所騎乘之前揭
    機車發生碰撞，致證人乙○○人、車倒地，可能致證人乙○
    ○受有傷害，竟未採取任何救護措施或得證人乙○○同意，
    猶自行駕車離去，揆諸前揭判決意旨，其肇事逃逸已甚灼然
    。綜上，本案事證明確，被告肇事逃逸犯行，洵堪認定，應
    依法論科。
三、核被告所為，係犯刑法第185條之4之肇事逃逸罪。爰審酌被
    告與他人車輛發生碰撞後逃逸，延宕對被害人生命、身體之
    救護，並造成員警調查肇事責任之困難，應予非難，及其於
    本院準備程序中先否認犯行，嗣於審理時始為認罪陳述之犯
    後態度，及其犯罪之動機、目的、手段等一切情狀，量處如
    主文所示之刑，並諭知易科罰金之折算標準，以示懲儆。末
    查，被告前未曾受有期徒刑以上刑之宣告，有臺灣高等法院
    被告全國前案紀錄表及臺灣臺中地方法院檢察署刑案資料查
    註紀錄表在卷可查，其因短於思慮，畏於承擔責任，致觸犯
    本案肇事逃逸犯行，惟終能於本案終結前坦承犯行，尚知悔
    悟，且與被害人乙○○就傷害部分達成和解，有大甲鎮調解
    委員會調解書1紙在卷可憑，並經被害人乙○○當庭表示願
    意給被告緩刑之機會等語，被告經此起訴、審判程序後，當
    知所警惕，信無再犯之虞，本院綜合各情，被告所犯肇事逃
    逸罪所宣告之刑，認以暫不執行為適當，依刑法第74條第1
    項第1款、第2項第4款之規定，併予宣告緩刑2年，及命向公
    庫支付如主文所示之金額，以啟自新。
據上論斷，應依刑事訴訟法第299條第1項前段，刑法第185條之4
、第41條第1項前段、第74條第1項第1款、第2項第4款，判決如
主文。
本案經檢察官丙○○到庭執行職務。
中    華    民    國    98    年    8     月    13    日
                  刑事第三庭  審判長法  官  周瑞芬
                                    法  官  陳思成
                                    法  官  李慧瑜
以上正本證明與原本無異。
如不服本判決應於收受判決後10日內向本院提出上訴書狀，並應
敘述具體理由；其未敘述上訴理由者，應於上訴期間屆滿後20日
內向本院補提理由書（均須按他造當事人之人數附繕本）「切勿
逕送上級法院」。
                                    書記官  陳青瑜
中    華    民    國    98    年    8     月    13    日
附錄論罪科刑法條
中華民國刑法第185條之4
駕駛動力交通工具肇事，致人死傷而逃逸者，處 6 月以上 5 年
以下有期徒刑。


司法院資訊處製作；財團法人民間司法改革基金會備份。
